臺灣屏東地方法院民事判決　九十三年度簡上字第二三號
　　上　訴　人　甲○○
　　被 上訴 人　乙○○
當事人間請求確認債權不存在事件，上訴人對於中華民國九十三年三月三十日本院九
十二年度潮簡字第二九四號第一審判決提起上訴，本院於民國九十三年八月三十日言
詞辯論終結，判決如下：
    主      文
上訴駁回。
第二審訴訟費用由上訴人負擔。
    事實及理由
一、上訴人起訴主張：伊因積欠被上訴人票款一百萬元，經被上訴人聲請本院以九十
    一年度票字第一三一○號裁定准許強制執行，並聲請本院九十一年度執字第一二
    ○二○號執行事件強制執行在案。經伊提起確認本票債權不存在事件（九十一年
    度潮簡字第二九○號），於民國九十二年一月二十七日，兩造成立訴訟上和解，
    約定：(一)原告（即上訴人與訴外人鄭富美）願連帶給付被告（即被上訴人）新台
    幣（下同）九十五萬元，給付方法：於九十二年四月二十七日前給付完畢，屆時
    如未給付完畢，視同本和解失效，(二)原告其餘請求拋棄，(三)訴訟費用各自負擔。
    另於九十二年三月二十五日，兩造又自行達成協議，約定：(一)原告（即上訴人）
    同意出售與第三人康清順房屋之尾款九十萬元讓與直接由被告（即被上訴人）收
    取，(二)被告同意．．．，(三)上項債務九十五萬元，如第三人康清順無法順利辦理
    全數貸款，其餘不足部分，甲方應於九十二年四月二十七日以前補足，(四)雙方其
    餘請求拋棄等事項，並書立協議書一份為證。嗣於九十二年四月二十七日前，訴
    外康清順僅給付被上訴人六十萬元，不足三十五萬元部分，被上訴人竟未通知伊
    補足，即逕向本院聲請繼續前開強制執行程序，伊始知尚有不足額一事，乃於九
    十二年六月二十四日將三十五萬元繳交本院執行處，並通知被上訴人領取。伊既
    已清償所有債務，被上訴人對伊之債權即不存在，本院前開強制執行程序自應與
    撤銷。為此提起本件訴訟，聲明：(一)確認本院潮州簡易庭九十一年度潮簡字第二
    九○號和解筆錄所載原告願連帶給付被告九十五萬元中之三十五萬元（扣除被告
    自承已受償之六十萬元）債權不存在，(二)本院九十一年度執字第一二○二○號強
    制執行程序應予撤銷。經原審為其敗訴判決後，提起上訴，於本院聲明：(一)原判
    決廢棄；(二)確認本院潮州簡易庭九十一年度潮簡字第二九○號和解筆錄所載原告
    （即上訴人及訴外人鄭富美）願連帶給付被告即被上訴人九十五萬元中之三十五
    萬元（扣除被上訴人自承已受償之六十萬元）債權不存在；(二)本院九十一年度執
    字第一二○二○號強制執行程序應予撤銷。
三、被上訴人則以：依系爭和解筆錄及協議書內容所載，上訴人應於九十二年四月二
    十七日前清償全部債務，上訴人未依約為之，應負遲延責任。又系爭和解內容，
    係一附條件之和解契約，上訴人既未於九十二年四月二十七日前給付完畢，則所
    附條件成就，原定和解契約失效，雙方債務恢復為本金一百萬元，扣除訴外人康
    清順代償之六十萬元，被上訴人尚有四十萬元本金外加利息及執行費用共計六十
    六萬元未受償。因債務人無為一部清償之權利，上訴人僅提出給付三十五萬元，
    尚非依債之本旨提出，不生提出之效力，故其拒絕受領，並不負遲延責任等語，
    資為抗辯，並於本院聲明：上訴駁回。
四、兩造不爭執事項：
  (一)上訴人因積欠被上訴人票款一百萬元，經被上訴人聲請本院以九十一年度票字第
    一三一○號裁定准許強制執行，並聲請本院九十一年度執字第一二○二○號執行
    事件對上訴人之財產強制執行，經上訴人提起確認本票債權不存在事件（九十一
    年度潮簡字第二九○號），兩造於九十二年一月二十七日成立訴訟上和解，約定
    ：1.原告（即上訴人與訴外人鄭富美）願連帶給付被告（即被上訴人）九十五萬
    元，給付方法：於九十二年四月二十七日前給付完畢，屆時如未給付完畢，視同
    本和解失效，2.原告其餘請求拋棄，(三)訴訟費用各自負擔。
  (二)兩造於九十二年三月二十五日自行達成協議，約定：1.甲方（即上訴人）同意出
    售與第三人康清順房屋之尾款九十萬元整讓與直接由乙方（即被上訴人）收取，
    甲方不得異議。2.乙方同意依雙方於潮州簡易法庭和解，於收受甲方所清償債務
    九十五萬元後三日內，將抵押權移轉於甲方所指定之第三人，所需費用由甲方負
    擔，乙方僅提供所需證件與甲方辦理。3.上項債務九十五萬元，如第三人康清順
    無法順利辦理全數貸款，其餘不足部分，甲方應於九十二年四月二十七日以前補
    足，4.雙方其餘請求拋棄。並書立協議書一份為證。
  (三)截至九十二年四月二十七日前，訴外人康清順僅給付被上訴人六十萬元，不足三
    十五萬元部分，被上訴人未通知上訴人補足，逕向本院聲請繼續九十一年度執字
    第一二○二○號強制執行程序。
  (四)上訴人於九十二年六月二十四日將三十五萬元繳交本院執行處，執行處曾於九十
    二年六月二十五日通知被上訴人領取，被上訴人並於同年七月十七日向執行處表
    明拒絕受領該三十五萬元。
五、按訴訟上之和解，為私法上之法律行為，同時亦為公法上之訴訟行為，即一面以
    就私法上之法律關係止息爭執為目的，而生私法上效果之法律行為，一面又以終
    結訴訟或訴訟之某爭點為目的，而生訴訟法上效果之訴訟行為，兩者之間，實有
    合一不可分離之關係。其在訴訟上，當事人固可以無效或得撤銷之原因請求繼續
    審判；在實體上，於有給付不能或給付遲延等私法上解除之原因發生而合於解除
    契約要件時，亦得行使其解除權。惟訴訟上之和解，既同時為公法上之訴訟行為
    ，和解本身不得附條件或作為私權之標的，該和解之當事人自不能任以契約另行
    推翻之（最高法院九十二年度台上字第九三四號判決參照）。
六、查上訴人與被上訴人於九十二年一月二十七日在本院潮洲簡易庭成立九十一年度
    潮簡字第二九○號和解筆錄，其內容固記載：「原告願連帶給付被告九十五萬元
    ，給付方法：於九十二年四月二十七日前給付完畢，屆時如未給付完畢，視同本
    和解失效」一節，然因訴訟上和解本身不得附條件，自應解為係兩造約定以上訴
    人是否於九十二年四月二十七日前給付完畢，作為兩造間實體法上法律關係之解
    除條件，而非該訴訟上和解本身之失效要件。又兩造於成立訴訟上和解後，於九
    十二年三月二十五日另以協議書約定：(一)甲方（即上訴人）同意出售與第三人康
    清順房屋之尾款九十萬元讓與直接由乙方（即被上訴人）收取，(二)乙方同意．．
    ．，(三)上項債務九十五萬元，如第三人康清順無法順利辦理全數貸款，其餘不足
    部分，甲方應於九十二年四月二十七日以前補足，(四)雙方其餘請求拋棄等事項；
    實係就兩造間實體法上法律關係重新訂約（非推翻訴訟上和解），依契約自由原
    則，自無不可。於前開訴訟上和解所示兩造約定之實體法上法律關係因解除條件
    成就而失效後，該協議書之約定仍應作為認定兩造間實體法上法律關係之依據。
    而該協議書並未附有如和解筆錄所載之解除條件，故上訴人如未能於九十二年四
    月二十七日前將九十五萬元全部清償完畢時，該協議書所載內容仍然有效，僅生
    上訴人應否對被上訴人負遲延利息及損害賠償之問題；且被上訴人已無條件拋棄
    其餘請求，除非該協議有無效、得撤銷或解除之事由，經被上訴人主張而否定其
    效力外，兩造間之債務於協議成立後，應僅為九十五萬元，而無回復為一百萬元
    之餘地，且於上訴人以訴外人康清順所清償之六十萬元代為清償後，應僅剩三十
    五萬元。是上訴人主張兩造間之債務僅為三十五萬元，應屬可採，被上訴人辯稱
    因和解失效，系爭債務應回復為一百萬元云云，尚屬無據。
七、本件上訴人對被上訴人之債務固僅餘三十五萬元，且上訴人已於九十二年六月二
    十四日將前開金額繳交本院民事執行處，惟查，上訴人係以系爭強制執行事件之
    「案款」名義繳納，有民事強制執行案款收據一份在卷可稽（見本院卷第二六頁
    ），而本件另有債權人恆春鎮農會參與分配，於執行法院進行分配或交付被告前
    ，尚不發生清償之效力。又迄至本院言詞辯論終結前，被上訴人尚未前往本院民
    事執行處領取該三十五萬元（見本院卷第五九頁），且執行處亦尚未為分配，是
    系爭債務尚未消滅。又系爭債務固因上訴人未依約於九十二年四月二十七日前清
    償，而發生上訴人應否應負給付遲延責任或被上訴人有無受領遲延之問題，然上
    訴人既未另行提出給付以為清償，亦未為清償提存，則其主張系爭債務已因清償
    而消滅，即無可採。
八、綜上所述，上訴人訴請確認本院潮州簡易庭九十一年度潮簡字第二九○號和解筆
    錄所載上訴人願連帶給付被上訴人九十五萬元中之三十五萬元（扣除被上訴人自
    承已受償之六十萬元）債權不存在，並請求撤銷本院九十一年度執字第一二○二
    ○號強制執行程序，為無理由，原審為上訴人敗訴之判決，於法並無不合。上訴
    意旨指摘原判決不當，求予廢棄改判，為無理由，應予駁回。
九、本件事證已臻明確，兩造其餘攻擊防禦方法，及上訴人請求傳訊康清華以證明協
    議時上訴人並不知道尾款為三十五萬元之事實，核均與本件判決結果不生影響，
    爰不一一論述，併此敘明。
十、據上論結，本件上訴為無理由，依民事訴訟法第四百三十六條之一第三項、第四
    百四十九條第一項、第七十八條，判決如主文。
中　　　華　　　民　　　國　　九十三　　年　　　八　　　月　　三十一　　日
                                    臺灣屏東地方法院民事第二庭
~B審判長法官　阮世賢
~B法　　　官　陳松檀
~B法　　　官　楊中琪
右為正本係照原本作成。
本件不得上訴。
~B法院書記官　蔡進吉
中　　　華　　　民　　　國　　九十三　　年　　　八　　　月　　三十一　　日
